臺灣臺北地方法院刑事判決　　　　　　100年度簡上字第229號
上　訴　人
即　被　告　陳捷昕
上列上訴人即被告因詐欺案件，不服本院於中華民國100年5月31
日所為100年度簡字第1768號刑事簡易第一審判決有關幫助詐欺
罪部分（此部分的聲請簡易判決處刑案號：100年度偵緝字第361
號，移送併辦案號：100年度偵緝字第362號），本院第二審合議
庭判決如下：
    主  文
原判決關於幫助詐欺罪刑及定執行刑部分均撤銷。
陳捷昕幫助意圖為自己不法之所有，以詐術使人將本人之物交付
，累犯，處有期徒刑伍月，如易科罰金，以新臺幣壹仟元折算壹
日。
    事  實
一、陳捷昕前於民國94年間因竊盜案件，經法院判處有期徒刑6
    月、緩刑2年確定，嗣於緩刑期間內之95年間，因竊盜案件
    ，經法院判處有期徒刑3月確定，上揭緩刑並遭撤銷，嗣上
    開案件分經法院裁定減為有期徒刑3月、1月又15日，分別於
    97年2月4日、96年9月21日易科罰金執行完畢（在本件均構
    成累犯），猶不知悔改。其可預見無正當理由徵求他人提供
    行動電話門號者，極易利用該門號作為隱匿身分，而為與財
    產犯罪有關之犯罪工具，竟仍基於縱若有人持以犯罪亦無違
    反其本意，而幫助他人詐欺財物之不確定故意，依報紙刊登
    收購手機門號之訊息，於98年3月25日，在臺北市萬華區○
    ○○路111號某通訊行內，將所申辦威寶電信股份有限公司
    0000000000號之行動電話門號SIM卡，交付予真實姓名不詳
    某成年人士，並獲取新臺幣（下同）600元。嗣該男子與所
    屬詐欺集團成員即意圖為自己不法之所有，以該門號為詐騙
    工具，分別於附表所示時間、方法施行詐術，使各該被害人
    陷於錯誤，先後匯款，隨即遭詐欺集團成員提領一空。嗣因
    被害人先後查覺受騙並報警處理，始循線查獲上情。
二、案經附表編號1所示被害人訴由臺北市政府警察局內湖分局
    報告臺灣板橋地方法院檢察署檢察官呈請臺灣高等法院檢察
    署檢察官核轉臺灣臺北地方法院檢察署檢察官偵查後聲請以
    簡易判決處刑，及附表編號2所示被害人訴由臺北市政府警
    察局中正第二分局報告臺灣臺北地方法院檢察署檢察官偵查
    後移送併辦。
    理  由
壹、程序部分：
一、本件依被告陳捷昕出具的上訴理由狀所載，僅對原判決關於
    幫助詐欺判處罪刑部分不服，而其於本院準備程序及審理時
    ，亦表明僅就此部分上訴，並未就原判決關於詐欺罪判處罪
    刑提起上訴，是本案審理之範圍，僅限於其被訴幫助詐欺罪
    部分，先予說明。
二、證據能力部分：
    (一)按被告以外之人於審判外之言詞或書面陳述，除法律有規
      定者外，不得作為證據，刑事訴訟法第159條第1項定有明
      文。被告以外之人於審判外之陳述，雖不符前4條之規定
      ，而經當事人於審判程序同意作為證據，法院審酌該言詞
      陳述或書面陳述作成時之情況，認為適當者，亦得為證據
      。當事人、代理人或辯護人於法院調查證據時，知有第15
      9條第1項不得為證據之情形，而未於言詞辯論終結前聲明
      異議者，視為有前項之同意，刑事訴訟法第159條之5亦定
      有明文。查本案所引用附表所示告訴人於警詢中之指述，
      雖屬傳聞證據，惟當事人於本院審理中均不爭執該供述之
      證據能力，且於言詞辯論終結前未聲明異議，本院審酌上
      開供述證據製作時之情況，尚無違法不當及證明力明顯過
      低之瑕疵，認為以之作為證據應屬適當，揆諸前開規定，
      得為證據。
    (二)以下其餘認定本案犯罪事實之非供述證據，查無違反法定
      程序取得之情，依刑事訴訟法第158條之4規定反面解釋，
      具有證據能力。
貳、實體部分：
一、訊據被告陳捷昕矢口否認有幫助詐欺之犯意，辯稱：伊看報
    紙有刊登收購手機門號才去辦理，對方說是業務人員要業績
    ，所以給伊業績獎金，但要繳交前3個月的月租費，可以幫
    伊負擔此部分的費用，但怕伊把卡片拿去使用，所以要求
    SIM 卡放在他那邊保管，伊等3個月後再去門市時，就找不
    到該業務員，伊並不知道對方是要拿去詐欺別人使用云云。
    然查：
    (一)被告確有於上開時、地申辦前揭行動電話門號，並將該門
      號SIM卡交付與他人以獲取款項，此情為被告於本院審理
      時所坦認，並有該申請書（見臺灣板橋地方法院檢察署99
      年度偵緝字第330號卷第26頁）附卷可稽。而該行動電話
      門號，確實供詐騙集團作為詐騙工具而與附表所示被害人
      聯絡之用，又被害人因此受騙而分別匯款等節，亦分據各
      該被害人於警詢中指訴明確，並有各該被害人的匯款明細
      執據等（以上見臺灣板橋地方法院檢察署98年度偵字第15
      224號卷第7、8、14頁，臺北市政府警察局中正第二分局
      卷第17至18頁）在卷足憑。本件若非是被告提供並應允使
      用該門號，讓該集團能據以確實掌控，詐騙集團斷不致於
      貿然以之作為聯繫被害人之用，如此不僅易被識破，甚至
      徒增遭查緝的風險。而現今電信業市場競爭，常人均得隨
      時申辦行動電話門號，並無任何法令限制，若係用於一般
      通訊聯絡之正當用途，大可自行申請，無須使用他人之行
      動電話門號，反而是不法之徒最常利用他人申辦之行動電
      話號碼來詐騙錢財，藉以逃避循線追緝之可能，被告既自
      承對方是在報紙刊登廣告收購手機門號，此舉顯然與正當
      使用的情況有別，被告就此既可預見他人有藉以為詐欺取
      財犯行之可能，詎竟仍辦理行動電話門號任意交付與素昧
      平生之人使用，顯見其係貪圖不法利益，據此可認被告有
      幫助詐欺之未必故意，至為明確。
    (二)被告雖以前詞否認有幫助詐欺的犯意。然依被告歷次偵查
      中的供述，其係先否認有申辦該門號（見臺灣板橋地方法
      院檢察署99年度偵緝字第330號卷第19頁），直到調閱其
      簽具的申請書，其才坦認是親自簽名申辦。顯見被告早已
      預見有不法之情，所以才會有此畏罪心虛而飾詞之舉。再
      者，依被告所述，該業務員不僅要給付被告600元款項，
      還要自行負擔3個月的月租費，此顯然與申辦門號可獲取
      的業績獎金並不相當，此不合情理甚明。又若真如被告所
      述其目的正當而無任何不法之情，何以在偵查之初不敢就
      此明白陳述，還要試圖掩飾？再以被告始終未能提出該業
      務人員的相關年籍資料觀之，其根本就是臨訟才編織此等
      無法查證的幽靈抗辯，是其上開否認犯罪的辯解，顯不足
      採。
二、核被告所為，係犯刑法第30條第1項前段、第339條第1項之
    幫助詐欺取財罪，併依刑法第30條第2項之規定減輕其刑。
    又被告係以一幫助詐欺取財行為，使詐欺集團成員得以分別
    詐騙附表所示數被害人，核屬一行為觸犯數幫助詐欺罪名，
    為同種想像競合犯，應從一情節較重者論以一罪。是檢察官
    就附表編號2所示移送併辦，此部分既與原聲請簡易判決處
    刑書所載犯罪事實有想像競合犯的裁判上一罪關係，本院自
    應併與審理。查被告有如犯罪事實欄所載刑事前案經判處罪
    刑執行完畢之記錄，有臺灣高等法院被告前案紀錄表可按，
    其於執行完畢5年內故意再犯本件有期徒刑以上之罪，為累
    犯，應依刑法第47條第1項之規定加重其刑。被告有前述刑
    之加重及減輕事由，依法先加後減之。原審就被告幫助詐欺
    部分據以論罪科刑，固非全屬無見，然漏未論以累犯，並依
    法加重其刑，仍有未合。綜此，被告仍執前詞否認犯罪而為
    本件上訴，雖核無理由，然原判決既有上開可議之處，仍屬
    無法維持，自應由本院將該部分及定應執行刑部分予以撤銷
    改判。爰審酌被告有前述構成累犯的前案，而在此之前，即
    因交付金融帳戶與他人使用的幫助詐欺案件，經法院判處拘
    役50日確定，有其前案紀錄表可按，被告再犯本件，顯然不
    知警惕，且又飾詞卸責，犯罪後態度不佳，但念及被害人遭
    詐騙金額尚非巨大等一切情狀，量處如主文所示之刑，並諭
    知易科罰金之折算標準。
據上論斷，應依刑事訴訟法第455條之1第1項、第3項、第369條
第1項前段、第364條、第299條第1項前段，刑法第30條、第339
條第1項、第55條、第47條第1項、第41條第1項前段，刑法施行
法第1條之1，判決如主文。
本案經檢察官李蕙如到庭執行職務。
中    華    民    國   100    年    8     月    12    日
                  刑事第十三庭  審判長法  官  許泰誠
                                      法  官  林瑋桓
                                      法  官  李貞瑩
以上正本證明與原本無異。
不得上訴。
                                      書記官  汪郁棨
中    華    民    國   100    年    8     月    16    日
附錄本案論罪科刑法條：
中華民國刑法第339條
（普通詐欺罪）
意圖為自己或第三人不法之所有，以詐術使人將本人或第三人之
物交付者，處 5 年以下有期徒刑、拘役或科或併科 1 千元以下
罰金。
以前項方法得財產上不法之利益或使第三人得之者，亦同。
前二項之未遂犯罰之。
附表
┌──┬──────┬─────────┬───────┐
│編號│行為時間    │詐騙方式          │匯入之帳戶及金│
│    │            │                  │額（均為新臺幣│
│    │            │                  │）            │
├──┼──────┼─────────┼───────┤
│1   │98年3月27日 │該詐騙集團在網路刊│因此匯入款項至│
│    │            │登販售PSP的不實訊 │國泰世華銀行土│
│    │            │息，以被告提供的  │城分行000-0000│
│    │            │0000000000號行動電│00000000號帳戶│
│    │            │話為聯絡工具，致周│5100元。      │
│    │            │冠宇不疑有詐而陷於│              │
│    │            │錯誤，依該聯絡電話│              │
│    │            │與詐欺集團成員聯繫│              │
│    │            │後匯款。          │              │
├──┼──────┼─────────┼───────┤
│2   │98年3月29日 │該詐騙集團在網路刊│因此匯入款項至│
│    │            │登販售筆記型電腦的│臺北富邦銀行高│
│    │            │不實訊息，以被告提│雄分行000-0000│
│    │            │供的0000000000號行│00000000號帳戶│
│    │            │動電話為聯絡工具，│8000元。      │
│    │            │致羅雲屏不疑有詐而│              │
│    │            │陷於錯誤，依該聯絡│              │
│    │            │電話與詐欺集團成員│              │
│    │            │聯繫後匯款。      │              │
└──┴──────┴─────────┴───────┘